臺灣臺中地方法院刑事判決　　　　　　　　　　　　　九十一年度自字第七三四號
　　自　訴　人　甲○○
　　　　　　　　庚○○
　　　　　　　　己○○
　　　　　　　　戊○○
　　共　　　同
　　自訴代理人　辛○○
　　被　　　告　乙○○
　　選任辯護人　張益隆
右列被告因詐欺等案件，經自訴人等提起自訴，本院判決如左：
    主  文
乙○○無罪。
    理  由
一、自訴意旨略以：被告乙○○為勝滕國際貿易股份有限公司（址設台中縣烏日鄉○○村○○路○段二二九巷三十六弄五之一號，以下簡稱勝滕公司）登記之股東，
    並為勝滕公司之實際負責人，於民國（下同）八十六年六月間，被告乙○○於越
    南之輪子工廠，土地租約即將到期，需要資金，被告乙○○乃向自訴人甲○○、
    庚○○、己○○、戊○○及案外人丙○○、丁○○、壬○○等人招攬集資於越南
    設廠生產路標及輪子，依被告乙○○向自訴人甲○○、庚○○、己○○、戊○○
    及其餘股東壬○○、丁○○、丙○○招攬之計畫，為各股東集資新台幣（下同）
    六千萬元，分為六十股，每股一百萬元，自訴人甲○○、庚○○、己○○各投資
    八股，各為八百萬元，自訴人戊○○投資一股為一百萬元，案外人丙○○投資五
    股為五百萬元，丁○○投資一股為一百萬元，壬○○投資三股為三百萬元，被告
    投資二十六股為二千六百萬元，以集資款成立勝越國際貿易有限公司（址設台中
    市○區○○○街十一號一樓）從事接單，另將原己存在之勝滕公司變更股東名義
    方式，以勝滕公司名義於越南設廠生產，有關設廠及資金管理皆由被告乙○○負
    責。自訴人甲○○、庚○○、己○○、戊○○投資廿五股合計為二千五百萬元，
    而被告乙○○表示渠投資二十六股合計二千六百萬元，自訴人甲○○、庚○○、
    己○○、戊○○及其他股東皆實際以現金出資，按股份將資金匯入被告乙○○指
    定之帳戶，然被告乙○○並未實際出資，被告乙○○表示渠以勝滕公司原有之機
    器設備充作出資額。依前述合夥之計劃，被告乙○○應將勝滕公司股東，按自訴
    人甲○○、庚○○、己○○、戊○○等人出資額登記為自訴人甲○○、庚○○、
    己○○、戊○○及其他投資人名義。自訴人甲○○、庚○○、己○○、戊○○等
    人出資後，被告乙○○卻未按約定，向自訴人甲○○、庚○○、己○○、戊○○
    等人提出經營狀況之1.資產負債表、2.損益表、3.營業報告書、4.銀行存款收支
    報表、5.現金流量表、6.庫存表等表冊，被告乙○○經自訴人甲○○、庚○○、
    己○○、戊○○等人一再向被告乙○○要求，被告乙○○始於八十九年底表示公
    司己虧損云云，自訴人甲○○、庚○○、己○○、戊○○等人深感錯鍔！被告乙○○未提出前開完整之帳冊及財務報表等文件，自訴人甲○○、庚○○、己○○
    、戊○○亦不清楚如何發生虧損，於與被告乙○○商談善後問題時，發現被告乙○○並無誠意，被告乙○○之態度卻像自訴人甲○○、庚○○、己○○、戊○○
    對渠毫無辦法一般，事後經自訴人甲○○、庚○○、己○○、戊○○調查發現，
    被告乙○○並未將勝滕公司按投資比例變更登記為各投資人名義！因此自訴人甲○○、庚○○、己○○、戊○○等人投資之資產仍在勝滕公司而由被告乙○○一
    人掌握！又被告乙○○實際應投資之二千六百萬元亦等於未出資！於此，自訴人
    甲○○、庚○○、己○○、戊○○方知悉被告乙○○以勝滕公司之資產詐騙自訴
    人甲○○、庚○○、己○○、戊○○。嗣經一再與被告乙○○協商解決之辦法，
    但被告乙○○遠在越南，對於自訴人甲○○、庚○○、己○○、戊○○等人並不
    太理會，於九十一年二月五日各股東曾決議要求被告乙○○儘速按原協議履行，
    否則要依法追訴，然被告乙○○仍恝置不理。自訴人甲○○、庚○○、己○○、
    戊○○等人投資時，被告乙○○表示投資之標的包括勝越公司及勝滕公司，自訴
    人甲○○、庚○○、己○○、戊○○亦如此認識，然事後卻發現，被告乙○○並
    未按約定將勝滕公司股東名義變更為自訴人甲○○、庚○○、己○○、戊○○等
    股東名義，被告乙○○事後亦未按規定提出任何財務報表即表示公司虧損，事後
    又不願出面解決，被告乙○○之行為應已構成刑法詐欺取財罪責。案經自訴人甲○○、庚○○、己○○、戊○○等人提起自訴到院，因認被告乙○○涉犯刑法第
    三百三十九條第一項之詐欺取財罪嫌云云。
二、自訴意旨認被告乙○○涉犯刑法第三百三十九條第一項之詐欺取財之罪嫌，無非
    以右揭事實，有被告乙○○與自訴人甲○○、庚○○、己○○、戊○○及案外人
    丙○○、丁○○、壬○○等人事後於九十年一月十八日簽立之股東協議書及被告
    乙○○收受自訴人庚○○股款之八十六年十月二日收據均影本各一份為唯一論據
    。
三、按犯罪事實，應依證據認定之，無證據不得推定其犯罪事實，而不能證明被告犯
    罪者，應諭知無罪之判決，刑事訴訟法第一百五十四條、第三百零一條第一項分
    別定有明文。次按法院自依自由心證為證據判斷時，不得違背經驗法則，所謂經
    驗法則，係指吾人基於日常生活經驗所得之定則，並非個人主觀上之推測（最高
    法院三十一年上字第一三一二號判例參照）。而告訴人或自訴人之指訴，本以使
    被告受刑事訴追或處罰為目的，故其陳述是否與事實相符，自應調查其他證據，
    以資審認，苟其所為攻擊之詞，尚有瑕疵，則在此瑕疵未予究明以前，即不能遽
    採為斷罪之基礎（最高法院六十九年臺上字第一五三一號判例參照）。又認定犯
    罪事實，所憑之證據，雖不以直接證據為限，間接證據亦包括在內，然無論直接
    或間接證據，其為訴訟上之證明，須於通常一般之人均不致於有所懷疑，而得確
    信其為真實之程度者，始得據之為有罪之認定，倘其證明尚未達到此一程度，而
    有合理性懷疑之存在時，即無從為有罪之認定，（最高法院著有七十六年臺上字
    第四九八六號判例可資參照）。且為刑事訴訟法上證明之資料，無論其為直接證
    據或間接證據，均須達於通常一般之人均不致於有所懷疑，而得確信其為真實之
    程度，始得據為有罪之認定，若其關於被告是否犯罪之證明未能達此程度，而有
    合理性懷疑之存在，致使無從形成有罪之確信，根據「罪證有疑，利於被告」之
    證據法則，即不得遽為不利於被告之認定，此觀諸最高法院七十六年臺上字第四
    九八六號判例意旨自明。又按犯罪事實之認定，應憑真實之證據，倘證據是否真
    實尚欠明顯，自難以擬制推測之方法，為其判斷之基礎，而認定犯罪事實之證據
    係指足以認定被告確有犯罪行為之積極證據而言，該項證據自須適合於被告犯罪
    事實之認定，始得採為斷罪資料，最高法院五十三年臺上字第六五六號、二十九
    年上字第三一０五號判例可資參照。復按刑法第三百三十九條第一項詐欺罪之成
    立，係以意圖為自己或第三人不法之所有，以詐術使人陷於錯誤，而將本人或第
    三人之物交付為構成要件，所謂以詐術使人交付，必須被詐欺人因其詐術而陷於
    錯誤，始為相當，若其所用方法，不能認為詐術，亦不致使人陷於錯誤，即不構
    成該罪，最高法院著有四十六年度台上字第二六Ｏ號判例可資參照。
四、本件訊據被告乙○○對於右揭時地與自訴人甲○○、庚○○、己○○、戊○○及
    案外人丙○○、丁○○、壬○○等人集資於越南設廠生產路標及輪子，自訴人甲○○、庚○○、己○○、戊○○及其餘股東壬○○、丁○○、丙○○所出資金，
    分為六十股，每股一百萬元，以集資款成立勝越公司，從事接單，另將原己存在
    之勝滕公司名義於越南設廠生產等之事實固直承不諱，然堅詞否認有何前揭詐欺
    之犯行，辯稱：本件係伊係勝滕公司實際經營人，董事長為伊母李余清緞，以經
    營塑膠製造輪子為業多年，並在越南設廠經營數年。八十六年間自訴人甲○○偕
    其友人即自訴人庚○○向伊言稱庚○○與其父從事路標製作多年，擁有豐富製造
    經營經驗，倘投資生產路標業務，依其專業評估，一年可有四千多萬元營業額，
    並有百分之五十之營業利潤，伊不疑有它，乃與自訴人等四人及案外人丙○○、
    丁○○、壬○○共八人投資合夥事業，以台灣接單、越南生產出貨之方式經營事
    業，計分六十股，每股一百萬元，合計為六千萬元。自訴人甲○○、庚○○、己○○各投資八股，各為八百萬元，自訴人戊○○投資一股為一百萬元，案外人丙○○投資五股為五百萬元，丁○○投資一股為一百萬元，壬○○投資三股為三百
    萬元，伊投資二十六股為二千六百萬元，因伊所經營之勝滕公司，已在越南國設
    廠經營輪子業務多年，全體股東同意以伊所經營勝滕公司在越南設廠之廠房、機
    器設備、模具、庫存原料、半成品等所有資產，以四千萬元計算（全體股東於同
    意共同投資經營合夥事業前，均至越南視察越南廠房），就其中二千六百萬元代
    為出資，其餘一千四百萬元，俟日後越南工廠經營輪子、路標業務後，再慢慢返
    還伊。是以，合夥事業係因此投資案而成立之勝越公司，及伊所經營勝滕公司原
    已在越南設廠經營之廠房、機器、原料等設備，根本不包括伊在台灣所經營之勝
    滕公司，此為全體股東所心知肚明之明確事實。伊所經營勝滕公司在越南之廠房
    設備（全係輪子業務），已就全體股東合議價值為四千萬元中之二千六百萬元，
    以代出資，於新擴充路標業務之廠房設備，諸如向自訴人己○○購買機器十五台
    ，在越南購買機器七台，價值約一千五百萬元，模具及開發費用約一千二百多萬
    元（於九十年十月協議拆夥後，已由自訴人等取走），整、增建廠房及購買土地
    使用權（二十年）費用約一千一百萬元，庫存成品、半成品價值約五百萬元（惟
    單價成品即需十六元，自訴人卻要以六元計算），支付員工薪資一個月約一百多
    萬元，自八十六年合夥成立迄九十年十月，以四年計算，即約五百多萬元，上揭
    金額合計為四千八百多萬元，遠遠超過扣除被告以實物代出資二千六百萬元外之
    三千四百萬元甚多，則伊何來詐欺之有。伊從事輪子製造業務二、三十年，惟從
    未有經營路標製造之業務，且伊不善管理財務（於合夥之前，均係伊之太太幫忙
    財務處理），是以合夥初始，全體股東即同意由自訴人庚○○負責路標製造業務
    及全廠財務經理，伊則負責輪子業務之開發、製造、外銷等工作（丙○○、壬○○可證明），此由越南營運開銷之簽發支票，均由伊及自訴人庚○○用印始能簽
    發當可證知，故越南廠之營運、財務狀況，唯有自訴人庚○○知之最稔。而合夥
    事業自八十六年成立，股東每年均有不拘形式開會討論數次，也均知道公司營運
    處在虧損狀態（伊設廠經營輪子多年後始賺錢，路標業務如能三年有成，應算不
    錯），八十八年九月間，股東亦請自訴人庚○○做出財務報表，惟自訴人庚○○
    徒稱已交由會計人員在做，然迄今均未有任何下落，而合夥事業於虧損狀態下，
    伊希望全體股東增資共渡難關，惟自訴人等均置之不理，伊為避免數年辛苦經營
    慘遭失敗，只得與伊之配偶向人借貸或標會錢來應付難關，是以，除了前述合夥
    事業之資產，尚有一千四百萬元為屬伊所有外，合夥事業尚積久伊代合夥事業墊
    付之貨款等多筆債務，故伊並無詐欺可言。以細目而言，合夥事業向自訴人己○○購買機器設備價金一千萬元所簽發，面額各二百五十萬元之四紙支票，合夥事
    業已付訖四百萬元，並給付利息共五十五萬元，合計四百五十五萬元，此有轉帳
    傳票、匯款單及支票影本可稽（證六），伊以自己資金投入合夥事業以渡難關之
    資金，有一千三百一十七萬七千二百元（證七），其中支付模具費用一百五十萬
    八千元，有收據可憑（證八），以會錢計一百九十七萬九千二百元提供合夥事業
    支付開銷，有會簿及存褶可證（證九），勝越公司向伊之太太借貸尚未清償之金
    額，計一百八十八萬二千六百八十元，有明細分類帳足憑（證十），支付台灣生
    產國外輪子費用約三百萬元，有明細分類帳可稽（證十一）。九十年十月，合夥
    股東協議拆夥，路標部門歸自訴人等，輪子部門歸伊。自訴人等要求伊將路標部
    門之模具、原料交付，亦已由自訴人取走（證十二），而伊請求自訴人等及其他
    股東清算應分攤給付合夥事業積欠伊代墊之款項金額，自訴人等卻均置之不理，
    是以伊非但未虧欠合夥事業，甚且係自訴人欺人太甚，自己置之不理，卻又提本
    案刑事訴訟。合夥事業既係勝越公司及勝滕公司在越南之廠房機器、原料等設備
    ，並未包括在台灣之勝滕公司本身，勝滕公司當無變更股東為自訴人等之理，伊
    絕無任何詐欺之意圖等語。
五、本件經查：（一）、被告乙○○與自訴人甲○○、庚○○、己○○、戊○○及案
    外人丙○○、丁○○、壬○○等人事後於九十年一月十八日簽立之股東協議書，
    其開宗明義即載稱：立協議書人（即被告乙○○與自訴人甲○○、庚○○、己○○、戊○○及案外人丙○○、丁○○、壬○○等人）就共同出資成立勝越公司及
    勝滕公司越南廠生產、經營，並與越南廠代理人乙○○先生達成下列協議條款。
    此有該股東協議書影本一份在卷可憑。另被告乙○○收受自訴人庚○○股款之八
    十六年十月二日收據，其內容亦載稱：「．．．待全數款項全數匯入，即開立專
    戶，以便籌備臺灣勝越（S&V）和越南勝越（S&V）（應係越南勝滕之誤，因勝越
    公司係臺灣公司，在越南，勝越並未成立公司）之新公司，．．．」，此亦有該
    收據影本一份在卷可考。足認被告乙○○與自訴人甲○○、庚○○、己○○、戊○○及案外人丙○○、丁○○、壬○○等人係約定籌資成立勝越公司，從事接單
    ，另將原己存在之勝滕公司名義於越南設廠生產等之事實無疑。（二）、被告乙○○與自訴人甲○○、庚○○、己○○、戊○○及其餘案外人壬○○、丁○○、
    丙○○等人均係勝越公司之股東，此有經濟部中部辦公室九十一年十月七日經（
    九一）中辦三字第九一三○九一九一七○號書函及所檢附之有關勝越公司之設立
    登記事項卡暨股東名冊、台中市政府營利事業登記證案件審查核准通知書等均影
    本各一份在卷可按。足認被告乙○○確有依照前開股東協議書約定，成立勝越公
    司，並將被告乙○○與自訴人甲○○、庚○○、己○○、戊○○及其餘案外人壬○○、丁○○、丙○○等人均登記為勝越公司之股東，堪予認定，被告乙○○並
    無違反約定。（三）、勝滕公司係於七十八年九月二十二日申請設立登記，被告
    乙○○確為股東等情，亦有經濟部中部辦公室九十一年九月十七日經（九一）中
    辦三字第九一三○九一四五九○號書函及所檢附之有關勝滕公司之設立登記事項
    卡暨股東名冊等均影本各一份在卷足資覆按。而勝滕公司確有於越南設立越南廠
    ，並確實有營運、生產等情一節，亦有被告乙○○提出之勝滕公司越南廠設立資
    料等一份、出口報單影本七張、土地使用證明書影本四張、費用明細影本一件、
    照片正本十張、轉帳傳票、匯款條、支票影本計十五張、被告以自有資金支付合
    夥事業明細影本一件、收據影本五件、會薄及存褶影本四件、明細分類帳影三張
    、明細分類帳影本一張、模具原料明細影本五張、玉群會計事務所分類帳明細影
    本計四件等在卷可查。亦足資證明被告乙○○確有依照前開股東協議書約定，成
    立勝滕公司越南廠，並確實有營運、生產等情無訛。（四）、證人壬○○、丁○○、丙○○亦於本院九十一年十一月五日調查時，到庭分別具結證稱如下：
    問：本件投資你有無參與？
    證人壬○○：有，我投資三股，每股一百萬元，總共三百萬元。
    問：提示九十年一月十八日股東協議書，這是不是你簽的？（提示）
    證人壬○○：對。
    問：詳細情形？
    證人壬○○：被告原本在臺灣就有勝滕公司，自訴人要投資在越南生產路標，就
                約定在臺灣成立勝越公司，每股一百萬元，看個人要持股多少，勝
                越有約定說要登記大家為股東，勝滕部分沒有提到要登記大家為股
                東，實際上講本件跟勝滕臺灣公司部分是沒有關係的。至於越南廠
                的部分那是越南政府決定的，沒有辦法登記為所有股東的名字，這
                是大家口頭上都知道的事情。
    問：你們投資的這些錢，有無實際在越南運作？（提示九十一年九月廿七日答辯
        狀所附相片）
    證人壬○○：有。
    自訴人均答：相片所示是越南廠的設廠與營運狀況沒有錯。
    問：公司的盈虧如何？
    證人壬○○：我知道公司經營沒有賺錢。
    問：被告他有無作假中飽私囊？
    證人壬○○：沒有。
    自訴代理人：我們所提的侵占部分因為沒有明確的證據，此部分我們不告了。
    自訴人均答：如自訴代理人所述。
    問：公司有沒有按規定把財務狀況公開給你們來看？
    證人壬○○：不定期給我們查看。
    問：尚有何意見補充？
    證人壬○○：無。
    問：對證人壬○○當庭所述有何意見？
    自訴代理人：被告有提供什麼財務資料給他看？
    問：有拿哪些財務資料給你看？
    證人壬○○：有拿經營的帳目給我們看，自訴人也有看過，大家都知道虧錢，自
                訴人也沒有意見。
    自訴人甲○○：九十年一月份我才第一次看過帳目，之前都沒有看。
    自訴人己○○：九十年一月之前我有要被告要開會，被告講說趕快賺錢比較重要
                  ，開會有什麼用。到九十年一月份被告才拿出財務資料給我們看
                  ，但是也是很籠統。
    問：當時這些財務何人掌管？
    自訴人己○○：被告的太太與會計在處理的。
    問：自訴人庚○○是不是有處理財務？
    自訴人己○○：他只有管路標營業接單的部分，因為他之前做過路標的工作。財
                  務他有沒有管我不清楚。
    問：當時你們有無在越南廠工作？
    自訴人己○○、戊○○、甲○○均答：沒有，只是單純股東。但是自訴人庚○○
                                      部分是路標的業務經理，他有支薪。
    問：有何意見？
    辯護人：財務部分是被告負責還是自訴人庚○○負責？
    證人壬○○：庚○○，會計算帳之後也是要給自訴人庚○○核章，並且要蓋公司
                與被告的私章，至於被告的太太是輔佐被告而已。
    辯護人：當初被告在越南廠部分有無說要作價四千萬元當作被告的出資？並要求
            列出資產清冊？
    證人壬○○：有，大家有去看過，但是沒有要被告列出資產清冊。
    自訴代理人：證人怎麼知道自訴人庚○○有在做帳？
    問：你有無在越南廠任職？
    證人壬○○：沒有。我只有在勝滕臺灣公司部分擔任送貨司機。
    問：你怎麼知道自訴人庚○○有在做帳？
    證人壬○○：他是業務經理，而且財務方面都要經過他蓋章。
    問：你有無投資本件？
    證人丁○○：有，我投資一百萬元。
    問：對九十年一月十八日股東協議書有何意見？（提示並告以要旨）
    證人丁○○：沒有意見，這是我簽的。
    問：詳細情形？
    證人丁○○：因為大家都是朋友，大股東都沒有說什麼，我只是小股東。我個人
                有要求被告要提出他越南廠作價四千萬元的資產資料給我們看，但
                是後來不了了之。
    問：但是你們當時是不是有同意，被告越南廠作價四千萬元？
    證人丁○○：我們有投資，我們當時也沒有意見。
    問：公司現在經營情形？
    被告乙○○：輪子部分都是賺錢的，不曾虧本。路標部分經營的時候都虧損，路
                標的模具先運回臺灣交給自訴人，但還有一些機器設備沒有運回來
                ，因為我們還有一些財務糾紛。
    問：公司有無確實在越南經營？
    證人丁○○：有。
    問：後來雙方有無協議拆夥？
    證人丁○○：九十年十一月卅日協議拆夥，把路標與輪子部分拆開，雙方當時協
                議說先確認債務，其中有部分被告乙○○提出的債務自訴人等不認
                同，有說要先把路標的模具運回臺灣，而且目前已經交給自訴人，
                當時還有約定被告乙○○把模具還給自訴人之後，雙方再來協議並
                且把支票帶來，依照自己的股份負擔債務。但當時可能被告乙○○
                答應太快沒有在二十天內把模具還給自訴人，因此自訴人另外再開
                發模具，雙方互信不夠，但是我還是希望雙方能夠冷靜坐下來談。
    問：被告有無自訴人指述的這些詐欺你們的行為？
    證人丁○○：我不認為被告乙○○會有自訴人所指述的行為，只是自訴人要把在
                被告乙○○那裡的東西拿不回來而已。而且我認為自訴人主要的目
                的是要被告乙○○拿出公司的詳細營運資料供大家會帳而已。
    問：尚有何意見補充？
    證人丁○○：無。
    問：對證人丁○○當庭所述有何意見？
    自訴人等均答：無。
    問：你有無投資本案？
    證人丙○○：有，我投資五股，五百萬元。
    問：對九十年一月十八日股東協議書有何意見？（提示並告以要旨）
    證人丙○○：沒有意見，這是我簽的，但是我都沒有看內容。
    問：詳情如何？
    證人丙○○：跟證人壬○○、證人丁○○所述差不多，公司確實有在營運。
    問：你認為被告有如自訴人指述要詐欺你們的意思？
    證人丙○○：被告乙○○應該不會這樣，我五百萬元現在也沒有拿回來，我是公
                道的來講，而且做生意有風險，有賺有賠，我沒有什麼好抱怨的，
                我有去過越南廠看，雖然我沒有在該公司任職，但是確實有在營運
                。
    問：對證人丙○○當庭所述有何意見？
    自訴人甲○○：證人丙○○原本有在公司任職，後來才離職的。
    問：你何時任職的？
    證人丙○○：原本我八十二、三年就有任職，我投資之後我還有在公司任職約一
                年，之後我就離職了。
    是基上證人所述，足證被告乙○○確有依照前開股東協議書約定，成立勝滕公司
    越南廠，並確實有營運、生產，且並無自訴人等指述之詐欺行為，而於營運產生
    虧損後，於九十年十一月卅日雙方並曾協議拆夥，把路標與輪子部分拆開，當時
    協議先確認債務，其中則有部分被告乙○○提出之債務自訴人等未能認同，及被
    告乙○○僅將部份路標之模具運回臺灣交還自訴人等，其餘部份則尚未運回臺灣
    交還自訴人等，雙方產生嫌隙，互信不足，自訴人等興訟主要目的是要被告乙○○拿出公司之詳細營運資料供雙方會帳而已等情，堪予肯認，被告乙○○實無詐
    欺行為及違反約定。（五）、另自訴人甲○○、庚○○、己○○、戊○○等人亦
    於本院九十一年九月二十七日調查時，到庭分別指訴稱如下：
    問：自訴人有何人到越南去工作過？
    自訴人甲○○：沒有工作過，但是有去看過。公司除了我們的投資款以外，公司
                  還每次開會就以公司名義向我們自訴人借款一千多萬元，我個人
                  部分有二百六十萬元。勝滕本來只有七部設備廠房是租的，我們
                  進去之後總共股東八位才以參仟肆佰萬元出資買土地的廠房的，
                  又蓋了新的三棟廠房，被告沒有拿現金出來，當時有討論被告廠
                  房機器設備等以四千萬元作價，其中被告占有的股份是廿六股，
                  就以前開作價的二千六百萬元抵作股款，其他的一千四百萬元雙
                  方都同意等合夥事業有賺錢時再慢慢償還，但是被告都沒有列出
                  清單。
    自訴人庚○○：我是在勝滕公司負責路標的業務，我是股東推選的監察人而已並
                  未管理財務，我有到過越南看過，越南有設廠也有在營運，股東
                  也曾經要求被告提出越南那邊合法性的證件就是有無我們自訴人
                  等的名義或該公司登記的名義為何，可是被告都沒有提出。支票
                  上面雖然有我的印章，那是因為我是監察人，不表示我經管財務
                  ，因為業務關係我經常在外面，被告的太太要求我把印章留在烏
                  日廠的勝滕公司，所以實際的財務應該是被告的太太在掌控的。
                  另財務報表部分，自訴人己○○在那段期間一直催促給他看，可
                  是被告都不給看。另今年二月有開股東協議的會議，自訴人等人
                  與被告有把事業分成路標與輪子部門，包括債權、債務等股東會
                  都有研討，但是我們分到的路標業務的機具、模具、半成品被告
                  都不從越南那邊運回臺灣，直到今年七月模具才運回臺灣，但是
                  最有價值的生財器具都沒有運回來。
    自訴人己○○：當時我們有要求被告提出實際財物價值的清單，大家同意並簽字
                  才生效，可是被告都沒有拿出清單給合夥人看，被告也都沒有實
                  際上拿出金錢來投資，只是以他的生財器具價值抵作股款，但是
                  抵作股款的生財器具都沒有列出清單。另我個人也有借給公司一
                  千萬元繳納機械款項，後來公司有還我四百萬元，原本一千萬元
                  被告開他個人的票作為擔保，迄今雖已經還我四百萬元，但是被
                  告開的前開五張每張面額二百萬元的個人支票我都還沒有還他，
                  等他全部清償完畢我再還他。另投資路標是當初自訴人庚○○本
                  來就有從事此行業，後來經自訴人甲○○介紹給被告去做，想說
                  大家一起出錢比較可能做成。可是被告在越南的一切我們自訴人
                  都無法得知，因為被告都不提供相關經營的資料。
    自訴人戊○○：如上開自訴人所述相同。
    問：你們當時跟被告說要合夥本案的事業，當時有無訂立契約？
    自訴人甲○○：沒有。當時只有口頭說，但是股東協議書是當時就有了，但是沒
                  有簽，到九十年一月十八日雙方才正式簽該合約書，因為不開會
                  ，我們錢如果不匯款，就前功盡棄了。
    問：你們繳納股款兩千伍佰萬是何時繳的？
    自訴人甲○○：八十六年間陸陸續續支付的，我的部分股金八百萬元，直到八十
                  七年四、五月間才付清。說要合夥是八十六年六月間講的。
    自訴人庚○○：我的時間與自訴人庚○○差不多，我的股金也是八百萬元。
    自訴人己○○：我的時間與自訴人庚○○差不多，我的股金也是八百萬元。
    自訴人戊○○：我支付的時間與上開自訴人所述一樣，我的股金只有一百萬元。
    問：八十六年六月間談合夥事業之前有無去越南看過設廠、廠房、機器、原料等
        的情形？
    自訴人己○○、戊○○：我們之前就有去過。
    自訴人甲○○、庚○○：我是繳股款之前有去看過。
    問：自訴人等同意前開的機器、廠房原料等設備你們看過，而且同意被告作價四
        千萬元，你們才繳納股款的？
    自訴人均答：是這樣沒有錯，但是我們懷疑那些財產的價值性，才要被告列出清
                單，以清單為準，但是被告都沒有列出清單，列出也要我們簽名才
                有效。
    問：既然被告沒有列出清單也沒有讓你們簽名，還沒有生效，為何你們要繳股款
        ？
    自訴人己○○：被告向越南當地政府承租土地及廠房的合作期限已經快到期了，
                  面臨要繼續簽約或直接承買，當時大家已經說要合夥，雖然被告
                  還沒有列出清單，但是要趕快處理這些問題，才想說信任被告所
                  為，而且以前大家都是好朋友。
    問：九十一年一月十八日股東協議書，這是事後雙方簽訂契約書的？（提示）
    自訴人均答：這是本來八十六年大家就有協議大家同意了，只是事後才簽的。
    問：被告越南廠有無實際營運？
    自訴人均答：有。
    再自訴人甲○○、己○○、戊○○等人亦於本院九十一年十一月五日調查時，到
    庭分別指訴稱如下：
    問：對上開辯護人所述因為被告在合夥之前已在越南設廠，登記在被告名下，如
        果因合夥，而變更為全體合夥人名義，會涉及到越南政府願不願意讓合夥事
        業在那邊設廠的問題，有何意見？
    自訴人己○○：應該沒有錯。
    自訴人甲○○：越南廠是後來我們投資之後才再登記的。
    自訴人戊○○：我沒有意見。
    問：自訴人投資之前該廠是否已經登記？
    被告乙○○：有。投資之後我又買斷了二十年的土地使用權，因為越南政府只承
                認原來的投資人，所以只是延續之前的登記名義而已，沒有另外登
                記，資料容後補提。
    問：自訴人投資你勝滕越南廠的部分，沒有登記給自訴人，有何憑證給自訴人？
    被告乙○○：因為雙方我們以前都是好朋友，我們只有口頭講而已，就在臺灣成
                立勝越公司，讓勝滕越南廠包含在勝越公司裡面。
    辯護人：被告的意思是說，投資的範圍是包括勝越與勝滕越南廠的部分。
    而被告乙○○於本院九十一年十一月二十九日審理時，到庭供述稱如下：
    問：當時你們雙方約定，有無說要把越南廠的部分也登記股東給自訴人等？
    被告乙○○：當時有在談，原本我是跟越南政府採取聯營的方式經營，是自訴人
                說要合夥之後我才申請獨資，而且越南政府也通過我們勝滕公司獨
                資百分之百。
    問：既然可以申請獨資，為何不把自訴人等列為股東？
    被告乙○○：越南的法律規定只能選定一個法定代理人，我不清楚有無像臺灣的
                法律有列出股東的規定。
    辯護人：一開始與越南政府聯營即採勝滕公司的名義，所以獨資也要以勝滕公司
            的名義延續下來。
    被告乙○○：因為我勝滕公司越南廠是經營優良的廠商，而且我向越南政府承租
                國家土地廿年，是以勝滕公司的名義承租的，原本是採與越南政府
                聯營的方式，要改獨資必須延續原來的公司名義才方便取得百分之
                百的獨資。如果要加入自訴人等人名義，可能要重新審核，時間將
                會拉得很長，而且越南的政府是否許可我也不清楚。
    問：你有確定越南法律可以將自訴人列為股東嗎？
    被告乙○○：我不確定。
    問：你公司的登記都是你自己去辦嗎？
    被告乙○○：對，我透過越南廠的幹部辦理。我對越南的法律不是很清楚，而且
                雙方當時的約定是共同成立勝越公司，我也承認勝滕的越南廠自訴
                人也有股份，只是限於前開的原因沒有登記自訴人的名義，大家都
                有共識，不然四年前他們就有異議了，怎麼會到現在才發生糾紛。
                而且事後我們有協商拆夥，我有將部分勝滕公司越南廠應該還給自
            訴人的機具還給他們，有還路標的模具給自訴人，另還必須還給自
                訴人的路標的機器設備，但是因為該越南廠還有債務未結算清楚，
                所以目前機器設備還沒有還給自訴人。
    是綜據上述，被告乙○○確有依照前開股東協議書約定，成立勝滕公司越南廠，
    並確實有營運、生產，被告乙○○亦承認自訴人甲○○、庚○○、己○○、戊○○等人擁有勝滕公司越南廠之股份，而自訴人甲○○、庚○○、己○○、戊○○
    等人於出資前亦均至越南勘查過，亦均同意被告乙○○原來勝滕公司越南廠之機
    器、廠房、原料、設備等同意作價四千萬元，而該越南廠，亦係因牽涉到越南政
    府法令限制及意願之問題，而無法變更為全體合夥人名義，並非被告乙○○否認
    自訴人甲○○、庚○○、己○○、戊○○等人擁有對勝滕公司越南廠之股份，且
    雙方以前均係好朋友，僅口頭約定而已，另勝滕公司越南廠亦正式營運約四年，
    被告乙○○如有詐欺行為，營運當時自訴人甲○○、庚○○、己○○、戊○○等
    人為何竟未曾有何異議，而於營運產生虧損後，於九十年十一月卅日雙方並曾協
    議拆夥，把路標與輪子部分拆開等情，應可認定。按經營事業，盈虧互見，事所
    常見，豈能僅以事業虧損，即遽認事業營運必涉嫌詐欺？足徵被告乙○○並無自
    訴人等指述之詐欺行為。至於雙方間之紛爭，所列舉之種種事證等等，僅係雙方
    債務之處理不合，純屬民事糾葛而已，應屬無疑，是被告乙○○上開辯解尚堪採
    信。從而，揆諸首揭法文規定，並無任何積極證據足資證明被告乙○○有何自訴
    人甲○○、庚○○、己○○、戊○○所指訴之上開詐欺犯行，自難僅憑自訴人等
    片面之指訴而入罪。此外，復查無其他確切證據，足認被告乙○○有何上開詐欺
    犯行，不能證明被告犯罪，自應為無罪之諭知。
六、至兩造間之爭執，純屬民事糾葛，究與刑事無涉，應循民事或其他合法途徑解決
    ，方屬正辦，併予敘明。
七、據上論斷，應依刑事訴訟法第三百四十三條、第三百零一條第一項，判決如主文
    。
中      華      民      國    九十一    年     十二     月     十三     日
                                        臺灣臺中地方法院刑事第四庭
                                            法  官      洪  俊  誠
右正本證明與原本無異。
如不服本判決，應於判決送達後十日內向本院提出上訴狀，上訴於臺灣高等法院臺中
分院(須附繕本)。
                                            書記官      胡  美  娟
中      華      民      國    九十一    年     十二     月     十三     日
